臺灣高等法院民事判決
109年度再易字第40號
再審原告    藍祺豐  
再審被告    呂理豪  
上列當事人間請求損害賠償再審之訴事件，再審原告對於中華民
國109年3月19日本院108年度上易字第1232號確定判決提起再審
之訴，本院判決如下：
    主      文
再審原告之訴駁回。
再審訴訟費用由再審原告負擔。　　
    事實及理由
一、再審原告主張：伊為訴外人蘇雅雪承租套房支付租金及其他
    花費約莫新臺幣（下同）20萬元，蘇雅雪同意以工代償，更
    曾毆打伊，摔壞伊所有電腦，伊實無騷擾之情，且未侵害再
    審被告關於配偶之身分法益。再審被告於原確定判決提出之
    切結書存在兩種字跡，不足採信，其所提Line對話截圖亦可
    修改，蘇雅雪所為證述更與事實不符。上情有光碟、再審被
    告起訴狀暨所附證據為證。原確定判決有民事訴訟法第496
    條第1項第1款、第2款、第8款、第9款、第10款、第12款、
    第13款之再審事由。爰依前述規定，提起本訴，並聲明：㈠
    原確定判決廢棄；㈡關於命再審原告給付再審被告10萬元本
    息部分均駁回。
二、按提起再審之訴，應依民事訴訟法第501條第1項第4款表明
    再審理由，及關於再審理由並遵守不變期間之證據，此為必
    須具備之程式。所謂表明再審理由，必須指明確定判決有如
    何合於法定再審事由之具體情事始為相當，倘僅泛言有何條
    款之再審事由，而無具體情事者，仍難謂已合法表明再審事
    由。既未合法表明再審事由，即為無再審之事由，性質上無
    庸命其補正（最高法院61年台再字第137號判例參照）。查
    再審原告雖主張原確定判決有民事訴訟法第496條第1項第1
    款「適用法規顯有錯誤」、第2款「判決理由與主文顯有矛
    盾」、第8款「當事人之代理人或他造或其代理人關於該訴
    訟有刑事上應罰之行為，影響於判決」、第12款「當事人發
    現就同一訴訟標的在前已有確定判決或和解、調解或得使用
    該判決或和解、調解」等再審事由；然再審原告所提乃對原
    確定判決之認定事實、證據取捨等實體事項聲明不服，且僅
    空泛援引前述法文，未具體明確指明原確定判決有何構成上
    開各款所定再審事由之情事，自非可為業已合法表明。揆諸
    前開說明，再審原告以民事訴訟法第496條第1項第1款、第2
    款、第8款、第12款規定提起再審之訴，為不合法，應予駁
    回。
三、次按，再審之訴顯無再審理由者，得不經言詞辯論，以判決
    駁回之，民事訴訟法第502條第2項定有明文。查再審原告雖
    據切結書、Line對話截圖經偽造或變造，蘇雅雪為偽證行為
    等詞，主張原確定判決有民事訴訟法第496條第1項第9款、
    第10款之情事；並提出光碟（內含案情說明、發票、通聯紀
    錄、租賃契約書、新發明及新專利資料、租賃契約書及繳費
    證明、存證信函、商標註冊資料、新筆記型電腦之證明、市
    政府文、診斷證明書、再審原告為調查局舉證人之證據、刑
    事案件和解書、保密切結書）、再審被告起訴狀暨所附證據
    等件，主張原確定判決有民事訴訟法第496條第1項第13款之
    再審事由。惟查，民事訴訟法第496條第1項第9款判決基礎
    之證物係偽造或變造、第10款證人為虛偽證述之情形，均以
    宣告有罪之判決或處罰鍰之裁定已確定，或因證據不足以外
    之理由，而不能為有罪之確定判決或罰鍰之確定裁定者為限
    ，始得提起再審之訴，乃民事訴訟法第496條第2項所明定。
    再審原告僅稱切結書、Line對話截圖可偽造或變造、蘇雅雪
    為虛偽證述，並未主張甚或提出此等情形業經判決宣告有罪
    或處罰鍰之確定裁定，其以民事訴訟法第496條第1項第9款
    、第10款提起再審之訴，自顯無理由。又民事訴訟法第496
    條第1項第13款規定乃：「當事人發現未經斟酌之證物或得
    使用該證物者。但以如經斟酌可受較有利益之裁判者為限」
    ，再審原告就此雖提出光碟、再審被告起訴狀暨所附證據等
    件，但前者並未經再審原告說明與原確定判決認定事實之關
    係及經斟酌後是否可受較有利之裁判，後者則非新證據，再
    審原告以原確定判決有民事訴訟法第496條第1項第13款規定
    提起再審之訴，亦顯無理由。綜上，再審原告以民事訴訟法
    第496條第1項第9款、第10款及第13款規定提起再審之訴，
    均無理由，應予駁回。
四、據上論結，本件再審之訴一部為不合法，一部為無理由，爰
    判決如主文。
中　　華　　民　　國　　109 　年　　5 　　月　　29　　日
                  民事第十五庭
                        審判長法　官  方彬彬
                              法　官  李慈惠
                              法　官  趙雪瑛
正本係照原本作成。
不得上訴。
中　　華　　民　　國　　109 　年　　6 　　月　　1 　　日
　　　　　　　　　　　　　    書記官  郭晋良